【裁判字號】    95,交聲,972
【裁判日期】    951108
【裁判案由】    聲明異議
【裁判全文】
臺灣彰化地方法院交通事件裁定         95年度交聲字第972號
原處分即
移送機關  交通部公路總局台中區監理所彰化監理站
異議人即
受處分人  甲○○
上列受處分人因違反道路交通管理處罰條例案件，對於交通部公
路總局臺中區監理所彰化監理站中華民國95年 6月28日所為之處
分（原處分案號：彰監四字第裁64-Z00000000號）聲明異議，本
院裁定如下：
    主  文
異議駁回。
    理  由
一、按受處分人不服道路交通管理處罰條例第 8條所定主管機關
    所為之處罰者，得於接到裁決書之翌日起20日內，向管轄地
    方法院聲明異議，道路交通管理處罰條例第 87條第1項定有
    明文。又交通法庭認聲明異議不合法律上之程式，且無從補
    正者，應以裁定駁回之；依道路交通管理處罰條例第87條規
    定向管轄法院聲明異議之期間，自裁決送達之翌日起算，並
    得依法扣除在途期間；交通法庭認聲明異議不合法律上之程
    式，且無從補正，或其異議權已喪失者，應以裁定駁回之，
    道路交通案件處理辦法第12條、第18條亦分別訂有明文。另
    道路交通異議案件，當事人非居住於處罰機關所在之鄉、鎮
    、市，但居住於受理聲明異議案件法院之管轄區域者，依法
    院訴訟當事人在途期間標準第4條之規定，應依同標準第2條
    第1款中之地方法院在途期間欄所載日數，扣除在途期間。
二、次按處理違反道路交通管理事件，有關文書送達之程序，依
    行政程序法之規定。送達，於應受送達人之住居所、事務所
    或營業所為之。於應送達處所不獲會晤應受送達人時，得將
    文書付與有辨別事理能力之同居人、受僱人或應送達處所之
    接收郵件人員。送達，不能依前 2條規定為之者，得將文書
    寄存送達地之地方自治或警察機關，並作送達通知書2份，1
    份黏貼於應受送達人住居所、事務所、營業所或其就業處所
    門首，另1 份交由鄰居轉交或置於該送達處所信箱或其他適
    當位置，以為送達。前項情形，由郵政機關為送達者，得將
    文書寄存於送達地之郵政機關。寄存機關自收受寄存文書之
    日起，應保存3 個月。法院受理有關交通事件，準用刑事訴
    訟法之規定。送達文書，除本章有特別規定外，準用民事訴
    訟法之規定。寄存送達，自寄存之日起，經10日發生效力。
    違反道路交通管理事件統一裁罰基準及處理細則第5 條、行
    政程序法第72條第1項前段、第73條第1項、第74條，道路交
    通管理處罰條例第89條、刑事訴訟法第62條、民事訴訟法第
    138條第2項亦分別載有明文。
三、聲明異議意旨略以：異議人即受處分人甲○○對於駕駛日日
    興交通運輸有限公司所有之車號9K-258號營業大貨車，於民
    國95年4月21日上午9時4分，行經國道一號北向258公里處，
    未依規定而行駛於設有大型車禁行標誌路段之內側車道等事
    實，及因違規被處以罰鍰處分並無異議，然表示其因開車繁
    忙，3、4天才回家一趟，其與家人均未收受舉發通知單，對
    於舉發通知單在郵局招領乙事並不知情，故依法聲明異議等
    語。
四、經查：
（一）異議人即受處分人甲○○於95年 4月21日上午9時4分，駕
      駛日日興交通運輸有限公司所有車號9K-258號營業大貨車
      ，於民國95年4月21日9時4分，行經國道一號北向258公里
      處時，未依規定車道行駛，而於設有大型車禁行內側車道
      標誌路段行駛於內側車道，為內政部警政署國道公路警察
      局第 4警察隊警員當場攔停告發，該次違規事件之舉發通
      知單經受處分人甲○○親自簽名於「收受通知聯者簽章欄
      」，有內政部警政署國道公路警察局 95年4月21日公警局
      交字第Z00000000號舉發通知單影本1紙在卷可稽，受處分
      人衡情應知悉上情，且依規定應於舉發通知單上所載期限
      即95年5月6日前到案、繳交罰鍰。
（二）本件受處分人之地址係「彰化縣社頭鄉○○○路 230號」
      ，有95年11月7日之證號查詢個人基本資料查詢結果1紙附
      卷可據，堪認原處分機關向受處分人之前開地址為送達行
      為，並無不法，惟原處分機關就受處分人上開違規事件，
      於95年6月28日所為之彰監四字第裁 64-Z00000000號違反
      道路交通事件裁決書，經交由郵政機關向受處分人位於「
      彰化縣社頭鄉○○○路230 號」之住所地為送達後，因未
      獲會晤應受送達人本人，亦無受領文書之同居人、受僱人
      或應受送達處分接收郵件人員，已將該送達文書自 95年7
      月16日起寄存於彰化縣社頭郵局，並作送達通知書2份，1
      份黏貼於應受送達人住居所門首，1 份置於於該受送達處
      所信箱或其他適當位置，以為送達，此有原處分機關之送
      達證書影本1 份附卷可憑，是堪認本件裁決書亦業符合行
      政程序法第74條規定，為寄存送達，縱令受處分人並未前
      往領取該通知書，仍自寄存之日起，經10日發生效力，受
      處分人如對是項裁決不服欲提起異議，依照首開說明，應
      自送達生效之翌日即95年7月27日起算20日，至95年8月15
      日止為之。
（三）另本件受處分人現住於彰化縣社頭鄉○○○路 230號，依
      照道路交通案件處理辦法第12條及法院訴訟當事人在途期
      間標準第4條之規定，其在途期間為2日，應加計之。從而
      受處分人至遲應於 95年8月17日以前，向原處分機關提出
      異議，始為合法。然受處分人卻遲至95年10月24日始向彰
      化監理站提出異議書狀，此有此有蓋有彰化監理站公文收
      文專用章之聲明異議狀 1份存卷可考，顯已逾20日之異議
      期間，是受處分人之聲明異議顯然不合法律上程式，且無
      從補正，核諸前揭說明，自應予以駁回。
五、據上論斷，應依道路交通案件處理辦法第18條前段，裁定如
    主文。
中    華    民    國    95    年     11    月    8    日
                      交通法庭  法  官  林秉暉
以上正本證明與原本無異。
如不服本裁定，應於裁定送達後 5日內向本院提出抗告狀 (須附
繕本)。
中    華    民    國    95    年    11    月    13    日
                                書記官  梁高賓


司法院資訊處製作；財團法人民間司法改革基金會備份。
